【裁判字號】    95,易,176
【裁判日期】    950719
【裁判案由】    竊盜
【裁判全文】
臺灣宜蘭地方法院刑事判決               95年度易字第176號
公  訴  人  臺灣宜蘭地方法院檢察署檢察官
被      告  甲○○
                    （現另案於臺灣宜蘭監獄執行中）
上列被告因竊盜等案件，經檢察官聲請簡易判決處刑（聲請簡易
處刑案號：95年度偵字第1431號），本院羅東簡易庭認為不宜以
簡易判決處刑，移送本院刑事普通庭依通常審判程序審理，於準
備程序進行中被告就被訴事實為有罪之陳述，經合議庭裁定改由
獨任法官依簡式審判程序審理後，本院判決如下：
    主  文
甲○○連續竊盜，處有期徒刑月，如易科罰金，以銀元佰元
即新台幣玖佰元折算壹日。
    事  實
一、甲○○與乙○○係址設宜蘭縣蘇澳鎮○○○路2之83號「彩
    麒休閒中心」（聲請簡易決處刑書誤載為2之82號)之同事，
    於民國95年3月6日，甲○○因向乙○○借款之故，得知乙○
    ○所有羅東郵局局號0000000、帳號107ｘｘｘｘ號提款卡之
    密碼指令。竟基於意圖為自己不法所有之概括犯意，先於95
    年3月6日，在上開「彩麒休閒中心」內，竊取乙○○前述提
    款卡後，旋持上揭竊得之提款卡至宜蘭縣蘇澳鎮○○路○段
    1號「蘇澳郵局」之自動櫃員機前，接續二次以將提款卡插
    入自動櫃員機內輸入乙○○之密碼指令，通過自動付款設備
    之密碼防護之不正方法，使該自動付款設備辨識系統陷於錯
    誤，以為甲○○有正當權源而付款，甲○○即接續由該自動
    付款設備取得現金新台幣（下同）2000元、2000元，共4000
    元，甲○○盜領款項後旋將竊得之提款卡置回原處；嗣於95
    年3月8日，甲○○復於承前竊盜犯意，在上開「彩麒休閒中
    心」內，再度竊取乙○○之前述提款卡，旋持上揭竊得之提
    款卡至宜蘭縣蘇澳鎮○○路○段1號「蘇澳郵局」之自動櫃
    員機前，同以將提款卡插入自動櫃員機內輸入乙○○之密碼
    指令，通過自動付款設備之密碼防護之不正方法，使該自動
    付款設備辨識系統陷於錯誤，以為甲○○有正當權源而付款
    ，甲○○因而自該自動付款設備取得現金1000元；共計先後
    二次共盜領5000元。嗣於95年3月15日，乙○○至蘇澳郵局
    補摺時，發現遭盜領，始查悉上情，並即報警處理。
二、案經宜蘭縣警察局蘇澳分局報請臺灣宜蘭地方法院檢察署檢
    察官偵查後聲請以簡易判決處刑，本院羅東簡易庭認為不宜
    以簡易判決處刑移送本院刑事普通庭依通常審判程序審理，
    於本院準備程序進行中被告就被訴事實為有罪之陳述，經合
    議庭裁定改由獨任法官依簡式審判程序審理。
    理  由
一、訊據被告甲○○對於上揭竊盜、以不正方法由自動付款設備
    取得他人之物之事實坦承不諱，核與證人即告訴人乙○○於
    警詢、偵查及本院審理中證述情節相符（見警卷第4、5 頁
    ；偵卷第6、7頁；本院卷第31頁），並有乙○○所有之羅東
    郵局存摺影印本在卷可稽（見警卷第8頁）。足認被告上揭
    之自白應與事實相符而堪採信。是本件事證明確，被告之犯
    行堪以認定。
二、核被告甲○○所為，係犯刑法第三百二十條第一項之竊盜罪
    及同法第三百三十九條之二第一項以不正方法由自動付款設
    備取得他人之物罪。
三、按被告行為後，刑法業於94年2月2日經總統以華總一義字第
    09400014901號令修正公布，並於95年7月1日施行（下稱新
    刑法，修正前刑法下稱舊刑法），參酌最高法院95年5月23
    日刑事庭第8次會議決議，新刑法第二條第一項之規定，係
    規範行為後法律變更所生新舊法律比較適用之準據法，於新
    刑法施行後，應適用新刑法第二條第一項之規定，為「從舊
    從輕」之比較。另於比較時應就罪刑有關之共犯、未遂犯、
    想像競合犯、牽連犯、連續犯、結合犯，以及累犯加重、自
    首減輕暨其他法定加減原因（如身分加減）與加減比例等一
    切情形，本於統一性及整體性原則，綜其全部罪刑之結果而
    為比較，合先敘明。按民國95年7月1日生效施行之刑法第二
    條第一項規定「行為後法律有變更者，適用行為時之法律。
    但行為後之法律有利於行為人者，適用最有利於行為人之法
    律」，經查：
（一）被告行為後，刑法第五十六條連續犯之規定，業於94年2
      月2日修正公布刪除，並於95年7月1日施行，則被告之犯
      行，因行為後新法業已刪除連續犯之規定，此刪除雖非犯
      罪構成要件之變更，但顯已影響行為人刑罰之法律效果，
      自屬法律有變更，依新法第二條第一項規定，比較新、舊
      法結果，仍應適用較有利於被告之行為時法律即舊刑法論
      以連續犯。
（二）又查被告行為後，94年2月2日修正公布、95年7月1日施行
      之新刑法，於修正後已刪除第五十五條關於牽連犯之規定
      。本件被告所犯上開竊盜、以不正方法由自動付款設備取
      得他人之物等罪具有牽連犯之關係，依修正前及行為時刑
      法之規定，應從一重之刑法第三百二十條第一項竊盜罪處
      斷；依修正後之刑法既已刪除牽連犯之規定，則所犯上述
      各罪應依數罪併罰之規定分論併罰。比較新舊法之規定，
      修正後之規定並非較有利於被告，依刑法第二條第一項之
      規定，應適用行為時之法律即修正前刑法第五十五條牽連
      犯之規定，從一重處斷。
（三）被告行為後，刑法第三十三條第五款業於94年2月2日修正
      公布，並自95年7月1日起施行；修正後刑法第三十三條第
      五款規定「罰金：新臺幣一千元以上，以百元計算之。」
      ，與修正前刑法第三十三條第五款規定「罰金：一元以上
      。」不同。比較新舊法結果，以舊法較有利於行為人，新
      法並無對被告較為有利之情形，故依刑法第二條第一項前
      段規定，本案關於刑法第三百二十條第一項、刑法第三百
      三十九條之二第一項之法定刑罰金部分，自應適用行為時
      之法律即修正前刑法第三十三條第五款規定決定其罰金部
      分之法定刑。
（四）被告行為後，罰金罰鍰提高標準條例第二條業於95年7月1
      日刪除，而刑法第四十一條第一項前段關於易科罰金之折
      算標準已由舊法之銀元一百元、二百元、三百元修正為新
      台幣（下同）一千元、二千元、三千元，因屬科刑規範事
      項之變更，其折算標準為裁判時所應諭知，自有就新舊法
      規定比較之必要，修正前罰金罰緩提高標準條例第二條規
      定，就原定數額提高為一百倍折算一日，則本件被告行為
      時之易科罰金折算標準，應以銀元三百元折算一日，經折
      算為新台幣後，應以新台幣九百元折算為一日。惟95年7
      月1日修正公布施行之刑法第四十一條第一項前段則規定
      ：「犯最重本刑為五年以下有期徒刑以下之刑之罪，而受
      六個月以下有期徒刑或拘役之宣告者，得以新台幣一千元
      、二千元或三千元折算一日，易科罰金。」，經比較新舊
      法結果，以被告行為時之舊法較為有利於被告，新法並無
      對被告有較為有利之情形，是依刑法第二條第一項前段之
      規定，本件應適用被告行為時之舊法，即依修正前刑法第
      四十一條第一項前段、修正前罰金罰鍰提高標準條例第二
      條、現行法規所定貨幣單位折算新台幣標準第二條之規定
      ，諭知以銀元三百元即新台幣九百元折算一日為易科罰金
      之折算標準。
（五）再查被告行為後，業已增訂刑法施行法第一條之一，並規
      定：「中華民國九十四年一月七日刑法修正施行後，刑法
      分則編所定罰金之貨幣單位為新臺幣。九十四年一月七日
      刑法修正時，刑法分則編未修正之條文定有罰金者，自九
      十四年一月七日刑法修正施行後，就其所定數額提高為三
      十倍。但七十二年六月二十六日至九十四年一月七日新增
      或修正之條文，就其所定數額提高為三倍。」，是就現行
      刑法中，有關於罰金刑處罰之規定已有修正，惟經比較增
      訂之刑法施行法第一條之一與被告行為時之罰金罰鍰提高
      標準條例第一條前段、現行法規所定貨幣單位折算新台幣
      標準第二條結果，二者規定適用之結果並無不同，則本件
      即依被告行為時之舊法即依罰金罰鍰提高標準條例第一條
      前段為法條適用之依據，附此敘明。
（六）綜合上開新舊法比較之結果，顯然以舊法（即行為時）有
      利於被告，依前揭刑法第二條第一項規定，本件即應適用
      行為時法即95年7月1日修正生效施行前之刑法規定及95年
      7月1日修正前之罰金罰鍰提高標準條例第二條之規定，併
      此敘明。
四、故核被告先後於95年3月6日及95年3月8日之竊盜、以不正方
    法由自動付款設備取得他人之物犯行，均時間緊接，手法相
    同，所犯各係構成要件相同之罪名，顯均係基於概括犯意為
    之，應各依連續犯論處，並均加重其刑（至被告於95年3月
    6日前後二次持提款卡盜領他人財物之行為，係同時同地或
    密切接近之時地實施，侵害同一之法益，各行為之獨立性極
    為薄弱，依一般社會健全觀念，在時間差距上，難以強行分
    開，在刑法評價上，僅論以接續犯)；又被告所犯上開連續
    竊盜、連續以不正方法由自動付款設備取得他人之物二罪間
    ，有方法行為與目的行為之牽連關係，依刑法第五十五條牽
    連犯之規定，從一重之連續竊盜罪處斷。爰審酌被告利用與
    被害人同事之信任關係為本件犯行，犯罪不法所得之金額、
    告訴人所受損失，及犯後坦承犯行態度良好暨其智識程度、
    生活狀況等一切情狀，量處如主文所示之刑，並諭知易科罰
    金之折算標準。
據上論斷，應依刑事訴訟法四百五十二條、第二百七十三條之一
第一項、第二百九十九條第一項前段，現行刑法第二條第一項前
段、九十五年七月一日修正生效施行前刑法第五十六條、第三百
二十條第一項前段、第三百三十九條之二、第五十五條後段、第
四十一條第一項前段，罰金罰鍰提高標準條例第一條前段、九十
五年七月一日修正前罰金罰鍰提高標準條例第二條，現行法規所
定貨幣單位折算新台幣條例第二條，判決如主文。
本案經檢察官陳嘉瑜到庭執行職務。
中    華    民    國    95    年    7    月    19    日
                刑事第四庭  法  官  林惠玲
以上正本證明與原本無異。
如不服本判決，應於判決送達後10日內向本院提出上訴狀（應附
繕本）。告訴人或被害人如對於本判決不服者，應具備理由請求
檢察官上訴，其上訴期間之計算係以檢察官收受判決正本之日期
為準。
                            書記官  林慶生
中    華    民    國    95    年    7     月    20    日
附錄本案論罪科刑法條全文：
中華民國刑法第320條第1項（普通竊盜罪）
意圖為自己或第三人不法之所有，而竊取他人之動產者，為竊盜
罪，處5年以下有期徒刑、拘役或5百元以下罰金。
中華民國刑法第339條之2（違法由自動付款設備取得他人之物之
處罰）
意圖為自己或第三人不法之所有，以不正方法由自動付款設備取
得他人之物者，處3年以下有期徒刑、拘役或1萬元以下罰金。


司法院資訊處製作；財團法人民間司法改革基金會備份。
